最高法院刑事判決　　　　　　　　　　　　　　　八十八年度台上字第七○五八號
　　上　訴　人　甲○○
　　選任辯護人　高進棖律師
右上訴人因殺人等罪案件，不服台灣高等法院台南分院中華民國八十八年八月二十五
日第二審更審判決（八十八年度重上更(三)字第二一○號，起訴案號：台灣雲林地方法
院檢察署八十六年度偵字第一五六號），提起上訴，本院判決如左：
    主  文
上訴駁回。
    理  由
按刑事訴訟法第三百七十七條規定，上訴於第三審法院，非以判決違背法令為理由，
不得為之。是提起第三審上訴，應以原判決違背法令為理由，係屬法定要件。如果上
訴理由狀並未依據卷內訴訟資料，具體指摘原判決不適用何種法則或如何適用不當，
或所指摘原判決違法情事，顯與法律規定得為第三審上訴理由之違法情形，不相適合
時，均應認其上訴為違背法律上之程式，予以駁回。本件上訴人甲○○上訴意旨略稱
：(一)原判決未就上訴人有無寄藏手槍之主觀犯意，及有無共謀殺人詳為調查，致所憑
之證據與事實不符，有理由矛盾之違法。(二)起訴書僅記載「其三人基於共同殺人之犯
意聯絡」，對於上訴人與姚治忠、呂政樟在何時、於何地共謀殺人，並未明白認定，
且僅認姚治忠在李俊璋住處門前向上訴人借槍，當時僅有上訴人與姚治忠在場。原判
決以姚治忠在警訊時及檢察官偵查中之筆錄，採為證據，認定上訴人與姚治忠、呂政
樟，在李俊璋宅內共謀殺人，顯與事實不符。況姚治忠之筆錄內容，前後亦不一致。
(三)監聽錄音及其譯文，並無直接或積極證詞足以證明上訴人涉案，不能作為不利於上
訴人之證據。(四)姚治忠與呂政樟持手槍射殺陳志成，祇能證明渠等二人有共謀，不能
證明上訴人參與謀議。原判決認定上訴人參與共謀之理由，屬於臆測。(五)原判決以共
犯姚治忠、呂政樟及證人李俊璋所言，係嗣後迴護之詞，不能採信，但未敘明其理由
。(六)依據證人陳至浩之證言，間接可證上訴人於案發前之行蹤，與姚治忠、呂政樟之
行為無涉。(七)姚治忠於警訊時及偵審中之筆錄共有十三次，原審僅問「對姚治忠之言
（朗讀）有何意見？」未逐次提示或朗讀。又對於證人吳金坤之證言，僅問「對刑警
吳金坤之言（朗讀）有何意見？」未詳細提示或朗讀。另證人「李俊（諒係李俊璋之
誤）」之訊問筆錄，未於審判期日提示或朗讀，均有應於審判期日調查之證據而未予
調查之違法。(八)姚治忠與呂政樟係基於傷害之犯意而行兇，原判決認定係基於殺人之
犯意，並未敘明其理由，且與相關證據有違云云。
惟查原判決撤銷第一審關於上訴人部分之判決，改判論處上訴人未經許可，無故寄藏
手槍；又共同殺人罪刑，已敘明所憑之證據及認定之理由。而(一)認定事實與證據取捨
，乃事實審法院之職權，苟其事實之認定及證據之取捨，並不違背經驗法則與論理法
則，即不容任意指為違法而執為上訴第三審之理由。原判決依據卷證資料，認定已判
刑確定之呂政樟於民國八十五年年初，在雲林縣斗六市，受其友人石信廷（已於八十
五年五、六月間死亡）之託，代為寄藏義大利製９ＭＭ口徑制式半自動手槍二把（黑
色柄、咖啡色柄各一把），及制式子彈、土造子彈各若干發。至八十五年十二月十日
前後，呂政樟在雲林縣斗六市○○路二八三號三樓，將其中黑色柄手槍一把及子彈若
干發轉交上訴人收受代為寄藏。八十五年十二月二十三日凌晨三時許，呂政樟與已判
刑確定之姚治忠在雲林縣斗六市○○街「伯朗西餐廳」被陳志成毆打成傷，乃向上訴
人訴苦。同年月二十四日凌晨二時許，上訴人與姚治忠、呂政樟在雲林縣斗六市○○
路二五二巷二十七號案外人李俊璋住處客廳商討對策，共同決定由姚治忠、呂政樟持
手槍射殺陳志成。謀議既定，上訴人即著由呂政樟取回先前代為寄藏之黑色柄制式手
槍一把及子彈若干發，交予姚治忠。姚治忠旋於同年月二十五日凌晨二時許，駕車載
同呂政樟在雲林縣斗南鎮各特種營業場所尋找陳志成，先在斗南鎮○○路「西湖ＣＴ
Ｖ」前發現其行蹤，但因人多不易下手，任其搭車離去，惟姚治忠、呂政樟深知陳志
成習性，會再到其他特種營業場所喝酒，於是開車駛往斗六市繼續尋找。途中姚治忠
、呂政樟又以行動電話通知上訴人，囑其前往呂政樟家門前花盆內再取出呂政樟藏放
之另一把咖啡色柄手槍及制式子彈、土造子彈共八發，交予姚治忠。姚治忠乃將其中
黑色柄之手槍連同彈匣內之子彈交予呂政樟，自己則持用該咖啡色柄手槍及子彈，均
未經許可無故持有。迄八十五年十二月二十五日凌晨四時許，途經斗六市○○路七號
「夜巴黎ＣＴＶ」前時，適陳志成在該店外，姚志忠、呂政樟即基於共同殺人之犯意
，分持手槍朝陳志成射殺，陳志成中彈倒地後，仍在近距離內繼續射擊。姚治忠射擊
三發、呂政樟射擊五發，致陳志成之左手掌貫穿傷一處、右大腿後部貫穿傷一處、左
大腿前部彈孔傷二處、左大腿後部彈孔傷入口、出口各二處、左小腿部子彈擦挫傷一
處，且其中一槍射中右腹部側緣，彈頭貫穿右腎、右肝、主動脈，造成上開器官破裂
，彈頭卡在左第一肋骨間，心臟右心房亦有三‧五×二‧二公分之槍創傷，終因主動
脈槍傷破裂、腹部、胸部貫穿性槍彈創而死亡。姚治忠、呂政樟於殺人後駕車逃逸，
並將前揭二把手槍及剩餘之五發子彈藏放在斗六市○○街二十二巷三十九號，其友人
廖偉堯宅前之花盆中。嗣又駕車至斗六市戶政事務所附近，與上訴人會面，由姚治忠
向上訴人說明已將陳志成射殺，並告知手槍及剩餘之子彈藏放在廖偉堯宅前之花盆中
。上訴人隨即前往上開處所，取出該二把手槍及五發子彈，將手槍改藏放在斗六市鎮
○路「金聲釣蝦場」前之花盆內，子彈則丟棄在斗六市之水溝中。其後，姚治忠、呂
政樟依上訴人之指示，在台中港路交流道旁以公用電話向上訴人說明犯罪過程時，經
警監聽錄音，發覺上情。姚治忠、呂政樟乃於八十五年十二月三十一日凌晨，至警局
投案，並引導員警至「金聲釣蝦場」前扣得前揭手槍二把等情。已敘明上訴人已承認
受呂政樟之託代為保管手槍、子彈之事實，核與呂政樟所供情節相符，並有手槍（黑
色柄）扣案可稽。上訴人雖否認有寄藏之犯意，辯稱是受呂政樟之託欲拿去警局報繳
云云。然上訴人及呂政樟並不曾表示欲報繳手槍、子彈，已據警員吳金坤結證在卷，
且上開手槍係用以殺人後，藏置於「金聲釣蝦場」經警查扣，所辯無寄藏之犯意並不
足採。關於共同殺人部分，上訴人於獲悉姚治忠、呂政樟遭陳志成毆傷後，如何將保
管中之手槍（黑色柄）、子彈持交姚治忠；另於接獲呂政樟等之電話後，又至呂政樟
宅前花盆內取出呂政樟藏放之另一把手槍（咖啡色柄）及子彈，交予姚治忠。嗣姚治
忠、呂政樟持上開手槍、子彈，射殺陳志成後逃亡，上訴人復將前揭手槍藏置於「金
聲釣蝦場」前之花盆內，及將剩餘子彈丟棄在水溝中，其後姚治忠、呂政樟且依上訴
人之指示，以公用電話向上訴人說明犯罪經過等情。已據上訴人坦白承認，核與姚治
忠、呂政樟所供情節相符，並有供殺人使用之手槍二把扣案可稽，而陳志成係因受槍
擊，致主動脈破裂，腹部、胸部貫穿性槍彈創而死亡，亦經檢察官督同法醫師相驗、
解剖、並送請鑑定明確，有驗斷書、相驗屍體證明書、勘驗筆錄及台灣高等法院檢察
署法醫中心高檢醫鑑字第一一四四號鑑定書在卷可憑。又以姚治忠、呂政樟因遭陳
志成毆傷而向上訴人訴苦，上訴人乃與姚治忠、呂政樟，在李俊璋住處客廳商討對策
，最後決定持槍報復，已據姚治忠供明在卷。嗣上訴人隨即依共同決定，將寄藏中之
手槍、子彈持交姚治忠，並於接獲呂政樟等之電話後，又至呂政樟宅前花盆內取出呂
政樟藏放之另一把手槍及子彈，交予姚治忠。待姚治忠、呂政樟持前揭手槍、子彈，
射殺陳志成後，上訴人復將手槍改藏在「金聲釣蝦場」前花盆內，剩餘子彈則丟棄在
水溝中，亦據上訴人及姚治忠、呂政樟供述明確。另上訴人對於子彈之數目極為清楚
，在電話中除詳問犯罪過程外，並責問姚治忠射擊之子彈太少，及垂問姚治忠、呂政
樟是否已達預定效果，且表示若刑警追問時，伊一概否認，「他說有，我說沒有」，
有監聽電話之錄音譯文可資佐證。並說明在犯罪現場拾獲八個彈殼、一個彈頭，另在
陳志成屍體內取出一個彈頭，經鑑定結果，與扣案之手槍來復線特徵及彈殼底紋痕特
徵相吻合；扣案之二把制式手槍，槍管內均具六條右旋來復線，機械性能良好，均具
殺傷力，亦有內政部警政署刑事警察局鑑驗通知書附卷，及手槍二把、彈頭二個、彈
殼八個扣案可證。而制式手槍，極具殺傷力，以之射擊人體，足斃人命，眾所皆知，
上訴人及姚治忠、呂政樟亦承認「知道開槍會致人於死」，竟共同推由姚治忠、呂政
樟持手槍射殺陳志成，於其中彈倒地後，仍繼續濫射，足見渠等有殺人之犯意。上訴
人與姚治忠、呂政樟在行兇前有共同謀議，並推由姚治忠、呂政樟二人實施犯罪行為
，應論以共同正犯。渠等三人嗣後雖均否認共謀，姚治忠並翻異前供，改稱呂政樟未
在場，呂政樟及李俊璋也附和其詞。然姚治忠於警訊時已供稱：「案發後，……甲○
○告訴我們，萬一案情曝光，……約好由呂政樟承認一人犯案，不要說出他人共同作
案」，核與姚治忠、呂政樟投案之初，僅呂政樟一人承認犯罪，姚治忠否認參與之情
形相符，足見渠等嗣後之辯解，顯係串飾之詞，不能採信。至於證人陳至浩、林瑞卿
之證言，均無從為上訴人有利之認定。因認上訴人確有寄藏手槍及共同殺人之行為，
為其所憑之證據及認定之理由。而以上訴人否認犯罪，乃卸責之詞，不可採信等情，
於理由內，詳加說明及指駁。經核所為論敘，均與卷內證據資料相符，從形式上觀察
，並無認定事實不依證據或有何採證違背經驗法則、論理法則等違法情形存在。(二)刑
事訴訟法以發見真實為目的，共同被告就同一事實之一部或全部所為不利於己之陳述
，有部分前後不符，或相互間有所歧異時，究竟何者為可採，事實審法院本得參酌其
他相關證據予以斟酌而為判斷，非謂一有不符或矛盾，即應認其全部均為不可採信。
從而事實審法院本於審理所得之心證，就其陳述一部分認為確實可信予以採取，苟無
違背證據法則與經驗法則，即不能指為違法。原判決以姚治忠先後二次在警訊時之陳
述，並參酌其他相關證據予以斟酌而為判斷，認定上訴人與姚治忠、呂政樟確曾事先
謀議，再持槍殺人，已詳為說明，況姚治忠於檢察官偵查中猶供稱「警訊筆錄都實在
」（見第一五六號偵查卷第十二頁），自不能任意指摘原判決違法。(三)卷宗內有關姚
治忠、吳金坤之筆錄，原審已依刑事訴訟法第一百六十五條第一項規定，踐行調查證
據之程序，向上訴人宣讀，有審判筆錄可稽，上訴意旨任意指摘，自非適法。至於李
俊璋之證言，原判決已經說明不可採信，並未以之採為論罪之積極證據，原審縱未於
審判期日宣讀其筆錄或告以要旨，亦無不合。至於其餘之爭辯，則屬單純事實之爭執
，均非適法之第三審上訴理由。上訴意旨，徒憑己見，就原判決已說明事項或屬原審
採證認事職權之適法行使，任意指摘為違法，顯與法律規定得為第三審上訴理由之違
法情形，不相適合。其上訴違背法律上之程式，應予駁回。
據上論結，應依刑事訴訟法第三百九十五條前段，判決如主文。
中      華      民      國    八十八    年     十二     月      九      日
                              最高法院刑事第十二庭
                                  審判長法官  陳  炳  煌
                                        法官  陳  正  庸
                                        法官  陳  世  雄
                                        法官  高  金  枝
                                        法官  黃  正  興
      右正本證明與原本無異
                                              書  記  官
中      華      民      國    八十八    年     十二     月     十四     日
